臺灣高等法院民事裁定　　　　　　　　　96年度抗字第1071號
抗　告　人　林祐羽即豈羽商行（原名林秀女即新潮洋行）
上列抗告人與相對人巨晴企業股份有限公司間假扣押事件，對於
中華民國96年5月8日台灣桃園地方法院96年度裁全字第3332號裁
定，提起抗告，本院裁定如下：
    主      文
原裁定廢棄。
相對人於原法院之聲請駁回。
聲請及抗告訴訟費用由相對人負擔。
    理      由
一、相對人於原法院聲請意旨略以：伊公司為合法經營報備之優
    良直銷商，抗告人為伊公司之經銷商，依抗告人所簽立之經
    銷商資格申請書第7條約定 ，抗告人應受伊公司營業守則之
    規範，而依該守則中「經銷商退貨須知」規範中關於退貨時
    獎金之扣除部分明文規定：「3.相關參加人部分：（退貨）
    申請人上線因申請人退貨所溢領之獎金，應予以扣回」，抗
    告人所屬下線即第三人黃園懿、鍾國振、鍾易諮、簡乾成於
    民國（下同）96年2月9日辦理退貨，抗告人應退還其等退貨
    所溢領之獎金，計為新台幣（下同）236,710元 ，業經伊公
    司發函催告，但遭抗告人所拒絕，頃聞抗告人有將財產隱匿
    等行為，將致日後有不能強制執行或甚難執行之虞，為保全
    將來執行，願供擔保以代釋明，聲請將抗告人財產在236,71
    0元之範圍內予以假扣押云云。
二、原法院裁定意旨略以：相對人以抗告人積欠其金錢債務236,
    710元，迄今未清償 ，茲聞抗告人有隱匿財產之情事，將來
    恐有不能強制執行或甚難執行之虞，為此提出產品授權經銷
    商資格申請書、經銷商資料異動申請書、營利事業登記證、
    經銷商退貨須知、退貨申請書、存證信函等影本為證，並陳
    明願供擔保以代釋明，所請假扣押核之聲請核無不合，應予
    准許等語。
三、抗告意旨略以：相對人公司執原裁定為執行名義，聲請原法
    院就伊對第三人之債權為假扣押，經原法院以96年度執全字
    第2315號假扣押執行事件執行，伊已於法定期間內提出異議
    ，並於96年6月23日聲請限期起訴 。又相對人所稱下線之退
    貨日期為96年2月9日 ，惟伊於96年1月22日即與相對人公司
    終止經銷商之關係，該等退貨乃個人行為，非可歸責於伊，
    況所謂相對人公司營業守則乃公司之單行法，未能證明為政
    府法令所規範，疑有違公平交易之原則。再依多層次傳銷管
    理辦法第17條第4款規定 ，多層次傳銷事業不得於解除或終
    止契約時不當扣發參加人應得之佣金、獎金或其他經濟利益
    ，相對人公司顯已違反上開規定，本件假扣押應予撤銷，求
    予廢棄原裁定云云。
四、按債權人就金錢請求或得易為金錢請求之請求，欲保全強制
    執行，得聲請假扣押；又請求及假扣押之原因，應釋明之。
    釋明如有不足，而債權人陳明願供擔保或法院認為適當者，
    法院得定相當之擔保，命供擔保後為假扣押，民事訴訟法第
    522條第1項、第526條第1、2項分別定有明文 。又修正後之
    民事訴訟法第526條第2項，已將「債權人雖未為前項釋明，
    如就債務人所應受之損害已供法院所定之擔保者，得命為假
    扣押」之規定，修正為「前項釋明如有不足，而債權人陳明
    願供擔保或法院認為適當者，法院得定相當之擔保，命供擔
    保後為假扣押」，以與同條第1項規定 「請求及假扣押之原
    因，應釋明之」相呼應。是請求及假扣押之原因，債權人如
    未先為釋明，縱就債務人所應受之損害供法院所定之擔保者
     ，亦不得命為假扣押 ，必因釋明而有不足，並經債權人陳
    明願供擔保或法院認為適當者，始得命供擔保後為假扣押（
    最高法院94年度台抗字第156號裁定意旨參照）。
五、經查，相對人主張抗告人為伊公司之經銷商，依抗告人所簽
    立之經銷商資格申請書第7條約定 ，抗告人應受伊公司營業
    守則之規範，而依該守則中「經銷商退貨須知」規範中關於
    退貨時獎金之扣除部分明文規定：「3.相關參加人部分：（
    退貨）申請人上線因申請人退貨所溢領之獎金，應予以扣回
    」，抗告人所屬下線黃園懿、鍾國振、鍾易諮、簡乾成於96
    年2月9日辦理退貨，抗告人應退還其等退貨所溢領之獎金23
    6,710元 ，業經伊公司發函催告，但遭抗告人所拒絕等語，
    業據提出產品授權經銷商資格申請書、經銷商資料異動申請
    書、營利事業登記證、相對人營業守則、經銷商退貨須知、
    退貨申請單、存證信函等影本為證，足認相對人就本件假扣
    押之請求已為釋明。又相對人主張頃聞抗告人有將財產隱匿
    之行為，致日後有不能強制執行或甚難執行之虞，為保全將
    來執行，依法聲請假扣押云云，然相對人就抗告人是否有隱
    匿財產致日後有不能強制執行或甚難執行之虞，並未提出可
    供即時調查使法院信其主張為真實之證據以為釋明，尚難認
    就假扣押之原因已盡釋明之責，縱供擔保亦不足以補釋明之
    欠缺，依據前開說明，其假扣押之聲請自不應准許。是原法
    院依相對人之聲請，於為抗告人供擔保後，得對抗告人之財
    產為假扣押，於法尚有未洽。本件抗告人請求廢棄原裁定，
    為有理由，爰由本院將原裁定廢棄，更為裁定如主文第2項
    所示。
六、據上論結，本件抗告為有理由，爰裁定如主文。
中　　華　　民　　國　　96　　年　　7 　　月　　30　　日
                    民事第十五庭
                        審判長法  官  林恩山
                              法  官  陳駿璧
                              法  官  黃國永
正本係照原本作成。
不得再抗告。
中　　華　　民　　國　　96　　年　　7 　　月　　30　　日
　　　　　　　　　　　　　　　書記官  葉國乾
